臺灣臺北地方法院刑事判決　　　　　　　　　　　　　九十一年度訴緝字第六二號
　　公　訴　人　臺灣臺北地方法院檢察署檢察官
　　被　　　告　丙○○
　　公設辯護人　乙○公設辯護人
右列被告因偽造有價證券案件，經檢察官提起公訴（七十年度偵字第一一三０號），
乙○判決如左：
    主  文
丙○○被訴偽造有價證券罪部分，無罪。其餘被訴部分，免訴。
    理  由
一、公訴意旨詳如起訴書（附件）所載。
二、按犯罪事實應依證據認定之，無證據不得推定其犯罪事實。又不能證明被告犯罪
    者，應諭知無罪之判決，刑事訴訟法第一百五十四條、第三百零一條第一項分別
    定有明文。又事實之認定，應憑證據，如未能發現相當證據，或證據不足以證明
    ，自不能以推測或擬制之方法，為裁判基礎（最高法院四十年臺上字第八六號判
    例參照）。次按案件時效已完成者，應諭知免訴之判決，刑事訴訟法第三百零二
    條第二款定有明文。
三、訊據被告丙○○雖坦承行使起訴書所載之六張支票，惟堅決否認涉有偽造有價證
    券之犯行，辯稱：該等支票均係綽號「阿發」者所交付購買鎖匙之貨款，「阿發
    」交付時支票均已填寫金額並蓋好印章，其並不知該等支票係偽造，當時以為該
    等支票係「阿發」作生意取得之客票，但其已無法與「阿發」連繫，且其已清償
    持票人票款等語。經查：
    （一）被告行使起訴書所載六張支票向陳明雲、吳素梅、丁○○、李澄、甲○○
          調現之事實，業據被告丙○○坦承於六十八年間其對外自稱為「吳文智」
          ，曾持該六張支票向陳明雲、吳素梅、丁○○、李澄、甲○○調現等情，
          並據證人甲○○、丁○○到庭證述明確（見乙○九十一年五月七日審判筆
          錄），並據證人己○○於偵訊中證述屬實（六十九年他字第四七六號卷第
          十六頁背面），且有支票影本在卷可參，而該六張支票係原支票存款戶林
          樹泉於六十八年九月八日因大掃除所遺失之空白支票，並於六十八年九月
          十四日由戊○○掛失止付之事實，業據證人戊○○於偵訊中及乙○審理中
          到庭證述無訛（見六十九年他字第四七六號卷第十五頁背面、乙○九十一
          年五月七日審判筆錄），且核其字跡復與前揭支票上之字跡不符，有證人
          歷次簽名之筆錄及當庭書寫之字跡在卷可參，並有存款開戶申請書、票據
          失止付通知書、遺失票據申報書、退票理由單在卷可查，被告雖辯稱其不
          知行使之前揭支票係偽造云云，惟其無法提出證據相佐，而被告行使偽造
          有價證券向甲○○調現後，並未清償全部之票款，亦據證人甲○○證述明
          確（見乙○九十一年五月七日審判筆錄），則被告丙○○行使前揭六張偽
          造支票之犯行，應可認定。
    （二）公訴意旨雖認被告所為應依偽造有價證券罪處斷，惟經乙○勘驗被告之字
          跡與該六張支票上之字跡顯不相符，有前揭支票影本及被告當庭書立及歷
          次於筆錄上簽名之字跡在卷可參，證人己○○於偵訊中亦證稱該等支票上
          之字跡並非被告之字跡（見六十九年度他字第四七六號卷第七十八頁），
          被告雖曾行使前揭偽造之支票，惟依卷內之資料尚查無積極證據足認該六
          張支票係由被告本人親自偽造或委託他人偽造之，公訴人亦當庭表示無法
          明確證明被告意圖行使而偽造，被告被訴偽造有價證券罪部分不能證明被
          告犯罪，依首開說明，自應為被告無罪之諭知。
    （三）末查，公訴意旨認被告涉有竊盜及連續行使前揭偽造有價證券罪嫌，惟被
          告被訴涉犯竊盜罪嫌，犯罪時間為六十八年九月八日，而被告係於六十九
          年三月間持向丁○○調現之事實，業據證人丁○○於偵訊中證述被告係於
          發票日前一個月持向其調現等語明確（見六十九年度他字第四七六號卷第
          八十二頁背面），其係於六十九年五月間持向己○○調現之事實，亦據證
          人己○○於偵訊中證述被告係於發票日前一個月持向其調現等語明確（見
          六十九年度他字第四七六號卷第七十八頁），依支票上之發票日所載，被
          告行使該等偽造有價證券向李澄、甲○○調現之時間，應於六十九年六月
          十日以前，則被告涉犯連續行使偽造有價證券罪嫌犯罪間時為六十九年六
          月十日以前，惟被告分別於七十年三月十九日因逃匿經乙○通緝，致審判
          之程序不能開始，其於八十九年一月二十五日到案後，復於九十一年一月
          八日因逃匿經乙○通緝，致審判之程序不能開始，依刑法第八十條、第八
          十三條之規定，追訴權之時效已完成。依照首開說明，自應諭知免訴之判
          決。
據上論斷，應依刑事訴訟法第三百零一條第一項、第三百零二條第二款，判決如主文
。
本案經檢察官楊國宏到庭執行職務
中      華      民      國      九十一      年    五    月    二十一    日
                                      臺灣臺北地方法院刑事第九庭
              法  官  沈君玲
右正本證明與原本無異。
如不服本判決，應於判決送達後十日內向乙○提出上訴狀(應抄附繕本)。
                                          書記官  蔡梅蓮
中      華      民      國      九十一      年    五    月    二十四    日
